臺灣高等法院高雄分院刑事判決　　　　　　　　　　九十三年度上訴字第五七四號
　　上　訴　人　台灣高雄地方法院檢察署檢察官
　　上　訴　人
　　即　被　告　甲○○
右上訴人因被告違反毒品危害防制條例案件，不服臺灣高雄地方法院九十三年度訴字
第七九七號中華民國九十三年四月三十日第一審判決（起訴案號：臺灣高雄地方法院
檢察署九十三年度毒偵字第九二０號），提起上訴，暨移
十三年度毒偵字第二二九０號），本院判決如左：
      主  文
原判決撤銷。
甲○○連續施用第一級毒品，處有期徒刑捌月。第一級毒品海洛因拾貳包（淨重玖點
貳柒公克，包裝重零點陸壹公克）、殘留第一級毒品海洛因之注射針筒陸支、殘留第
一級毒品海洛因之塑膠鏟肆支、殘留第一級毒品海洛因之電子磅秤壹台均沒收銷燬。
      事  實
一、甲○○前因施用毒品案件，於民國八十八年間經法院裁定送觀察、勒戒後，認有
    繼續施用毒品之傾向，再由法院裁定令入戒治處所施以強制戒治，嗣經法院裁定
    停止戒治，所餘戒治期間付保護管束期滿，由臺灣高雄地方法院檢察署檢察官不
    起訴處分確定。
二、詎甲○○仍不知警惕，於強制戒治執行完畢釋放後五年內，復基於施用第一級毒
    品海洛因之概括犯意，連續於：(一)九十二年十月三十日上午某時，在台北市○○
    區○○街五十巷四樓友人住處，以將海洛因摻入香菸內點燃吸食之方式，施用第
    一級毒品海洛因一次。嗣於九十二年十月三十日下午四時三十分許，在上址為警
    查獲，並經採尿送檢驗後，得悉上情。(二)九十三年四月十四日上午某時，在高雄
    縣岡山鎮大鵬六村二一四號住處，施用第一級毒品海洛因一次。嗣於九十三年四
    月十五日下午五時十分許，在高雄縣岡山鎮○○路六十四巷某空屋，為警查獲甲
    ○○持有第一級毒品海洛因十二包（淨重九．二七公克，包裝重０．六一公克）
    、殘留第一級毒品海洛因之注射針筒六支、殘留第一級毒品海洛因之塑膠鏟四支
    、殘留第一級毒品海洛因之電子磅秤一台，並經採尿送檢驗後，查知上情。
二、案經台北市政府警察局移送臺灣台北地方法院檢察署呈請臺灣高等法院檢察署令
    轉臺灣高雄地方法院檢察署檢察官偵查起訴，暨高雄縣警察局岡山分局移送臺灣
    雄地方法院檢察署檢察官移送併辦。
      理  由
一、上訴人即被告甲○○（下稱被告）於九十二年十月三十日下午四時三十分許及九
    十三年四月十五日下午五時十分許，為警查獲後採尿送檢驗，均呈嗎啡陽性反應
    ，有台北市立療養院九十二年十一月十三日之煙毒尿液檢驗報告、毒品案件尿液
    委驗單、高雄縣政府衛生局煙毒尿液檢驗成績書、尿液採證檢驗對照表各一紙附
    卷可稽（見台北地檢偵查卷第八、九頁、本院卷第十三、十四頁）。再參諸通常
    健康成人一次注射嗎啡十五公絲，而以現行採用蟻醛酸試液及鉬鋑銨酸試液檢檢
    驗其尿液時，注射後八小時內所排尿液易於檢出，八小時至二十四小時，視其取
    尿時間及尿量多寡，可能檢出，至二十四小時以後所排之尿液，用上述方法已難
    檢出，亦據行政院衛生署藥物食品檢驗局七十三年十一月三十日（七三）藥檢壹
    字第○三○二二一號函釋在案。此外，復有第一級毒品海洛因十二包（淨重九．
    二七公克，包裝重０．六一公克）、殘留第一級毒品海洛因之注射針筒六支、殘
    留第一級毒品海洛因之塑膠鏟四支、殘留第一級毒品海洛因之電子磅秤一台扣案
    可佐，而扣案之第一級毒品海洛因十二包及注射針筒六支、塑膠鏟四支、電子磅
    秤一台其上所殘留第一級毒品海洛因之成分均經鑑定無訛，有法部調查局鑑定通
    知書、檢驗通知書各一紙在卷可憑（見九十三年度毒偵字第二二九０號偵查卷第
    五頁、本院卷第三九頁）。又被告亦供述於事實欄所載時、地各施用第一級毒品
    海洛因一次等語，互核上開各事證，被告之自白足堪信為真正。另被告前因施用
    毒品案件，於八十八年間經法院裁定送觀察、勒戒後，認有繼續施用毒品之傾向
    ，再由法院裁定令入戒治處所施以強制戒治，嗣經法院裁定停止戒治，所餘戒治
    期間付保護管束期滿，由臺灣高雄地方法院檢察署檢察官不起訴處分確定，有臺
    灣高雄地方法院檢察署九十年度戒毒偵字第五二六號檢察官不起訴處分書及臺灣
    高等法院被告全國前案紀錄表在卷可稽（見本院卷第四七頁），是被告於強制戒
    治執行完畢釋放後五年內復連續施用第一級毒品海洛因，亦堪認定。綜上所述，
    被告於強制戒治執行完畢釋放後，五年內再施用第一級毒品海洛因，事證明確，
    犯行堪以認定。
二、核被告所為，係犯毒品危害防制條例第十條第一項施用第一級毒品罪。被告前後
    二次施用第一級毒品犯行，時間緊接，所犯罪名相同，顯係出於概括之犯意為之
    ，為連續犯，應依刑法第五十六條之規定以一罪論。公訴人雖僅就被告於九十二
    年十月三十日上午某時施用第一級毒品海洛因之犯罪行為起訴，餘者未於起訴書
    中及，但連續犯為裁判上一罪，檢察官就犯罪事實一部起訴，依刑事訴訟法第
    二百六十七條規定，其效力及於全部，法院自屬有權一併審理。又被告持有第一
    級毒品海洛因進而施用，其持有第一級毒品海洛因犯行已經被告施用第一級毒品
    海洛因之犯行所吸收，故不另論罪。
三、原審以被告罪證明確，予以論罪科刑，固非無見，惟查：(一)原判決就被告於九十
    三年四月十四日上午某時施用第一級毒品海洛因犯行未及審理。(二)被告行為後，
    毒品危害防制條例第十條第一項之施用第一級毒品罪並無變更，原判決依刑法第
    二條第一項規定比較新舊法適用法律，尚屬未當。檢察官上訴意旨以原判決就被
    告連續犯部分犯行未及審理，指摘原判決不當，為有理由，被告上訴意旨指摘原
    判決量刑過重，為無理由，但原判決既有上述可議之處，自應由本院撤銷改判。
    爰審酌被告前因施用毒品案件，已經強制戒治執行完畢，並經不起訴處分確定，
    竟未能徹底戒絕毒品，仍再施用毒品，顯見其無戒毒悔改之意，惟念其施用毒品
    之次數、時間久暫及施用毒品乃自戕一己之身體健康，尚未對他人造成危害，行
    為後已坦承犯行，態度良好等一切情狀，仍如原審量處如主文所示之刑。扣案第
    一級毒品海洛因十二包（淨重九．二七公克，包裝重０．六一公克）為毒品，而
    扣案之殘留第一級毒品海洛因之注射針筒六支、殘留第一級毒品海洛因之塑膠鏟
    四支、殘留第一級毒品海洛因之電子磅秤一台，因其上殘留之第一級毒品海洛因
    已無從剝離，亦屬毒品，均應依毒品危害防制條例第十八條第一項前段沒收銷燬
    。至被告於九十三年四月十四日上午某時在住處，同時遭查獲持有安非他命毛重
    ０．三公克、吸食器一組及注射針筒二支，均與被告施用第一級毒品犯行無關，
    故不宣告沒收。另於九十年十月三十日下午四時三十分許，在台北市○○區○○
    街五十巷四樓，為警查扣之海洛因二袋、海洛因殘渣袋五個、注射針筒六支、已
    使用過注射針筒一支、安非他命殘渣袋一個、安非他命吸食器一組，既經被告否
    認為其所有及供己施用毒品所用，供稱係其友人項臺平所有等語，復無證據足證
    與被告施用第一級毒品犯行有關，亦不予以宣告沒收，併此敘明。
據上論結，應依刑事訴訟法第三百六十九條第一項前段、第三百六十四條、第二百九
十九條第一項前段、毒品危害防制條例第十條第一項、第十八條第一項前段、刑法第
十一條前段、第五十六條，判決如主文。
本案經檢察官陳新慶到庭執行職務。
中      華      民      國    九十三    年      九      月    十五      日
                              臺灣高等法院高雄分院刑事第九庭
          審判長法官  張明松
                                        法官  任森銓
                                        法官  郭玫利
右正本證明與原本無異。
如不服本判決應於收受本判決後十日內向本院提出上訴書狀，其未述上訴理由者，
並得於提起上訴後十日內向本院補提理由書狀（均須按他造當事人之人數附繕本)「
切勿逕送上級法院」。
                                      書記官  翁心欣
中      華      民      國    九十三    年      九      月    十五      日
附錄本判決論罪科刑法條
毒品危害防制條例第十條第一項：
施用第一級毒品者，處六月以上五年以下有期徒刑。
